【裁判字號】    97,消債更,1042
【裁判日期】    980702
【裁判案由】    更生事件
【裁判全文】
臺灣臺中地方法院民事裁定          97年度消債更字第1042號
    聲  請  人
    即  債務人  甲○○
上列聲請人即債務人與債權人台灣土地銀行股份有限公司、國泰
世華商業銀行股份有限公司、美商花旗銀行股份有限公司、渣打
國際商業銀行股份有限公司、香港商香港上海豐銀行股份有限
公司、遠東國際商業銀行股份有限公司、元大商業銀行股份有限
公司、台新國際商業銀行股份有限公司、大眾商業銀行股份有限
公司、日盛國際商業銀行股份有限公司、安泰商業銀行股份有限
公司、中國信託商業銀行股份有限公司、匯豐銀行股份有限公司
間消費者債務清理條例事件，債務人聲請更生，本院裁定如下：
    主    文
債務人更生之聲請駁回。
聲請費用由債務人負擔。
    理    由
一、按債務人不能清償債務或有不能清償之虞者，得依本條例所
    定更生或清算程序，清理其債務，消費者債務清理條例第 3
    條定有明文。又聲請更生或清算不合程式或不備其他要件者
    ，法院應以裁定駁回之，復為同條例第 8條所明定。又更生
    制度之立法目的在使債務人於不能清償債務或有不能清償之
    虞時，透過此一制度，使全體債權人獲得公平之受償，並予
    債務人在經濟上有更生之機會，防止社會經濟發生混亂，並
    非使債務人恣意消費所造成之債務，任意轉嫁予債權人負擔
    。
二、本件聲請人即債務人聲請意旨略以：因聲請人之財產及收入
    不足以清償債務，前曾於95年6月6日依照中華民國銀行公會
    會員辦理消費金融案件無擔保債務協商機制與金融機構成立
    協商，自95年 7月起，分80期，利率0%，且每月10日清償新
    台幣34,365元，惟因聲請人經營手機配件批發（天成通訊行
    ）每月收入約5-60,000元，在扣除自己生活必要費用後，本
    可支應，惟96年 1月經濟環境不景氣，周轉發生困難，無法
    繼續經營，每月收入僅餘約25,000元，實無法依協商條件履
    行，於96年 3月起毀諾，故聲請人無力繼續履行原協商條件
    ，顯係因非可歸責於己之事由致履行有重大困難，爰請求准
    予裁定開始更生生活等語。
三、查債務人陳報之無擔保債務總額為 2,691,778元，又據其陳
    報之每月必要生活支出 (含扶養費)共計 17,000元；其固定
    收入為在夜市販賣手機配件，每月收入約20,000元（好的時
    候每天3-4000元，差的時每天1,000元）。
四、次查，依債權人所提出之債務人消費帳明細觀之，債務人於
    92年1月20日預借現金50,000元、92年2月24日在昇恆昌公司
    消費3,600元、預借現金30,000元、92年3月份整體消費61,7
    00元（其中昇恆昌公司1,800元、遠傳電信9,900元、預借現
    金50,000元）、92年4月份整體消費116,526元（其中山富旅
    遊37,500元、燦坤3C 5,426元、預借現金70,000元、昇恆昌
    公司3,600元）、92年5月份整體消費25,981元（其中預借現
    金20,000元、遠傳電訊3,301元、邑承科技公司2,680元）、
    92年6月4日在百吉星大哥大配件超市消費 4,200元、20日在
    遠傳電信消費5,096元、92年7月21日在百吉星大哥大配件超
    市消費5,366元、92年8月份整體消費89,232元（其中中租安
    肯資融62,232元 、預借現金20,000元、富達旅行社7,000元
    ）、92年10月30日在富達旅行社消費 8,800元、92年11月12
    日在山富旅遊消費7,000元、92年12月預借現金 33,000元、
    93年1月預借現金49,700元 、93年2月9日預借現金20,100元
    、93年3月整體消費58,140元 （其中預借現金25,000元、強
    蘿花壇公司2,980元、昇恆昌公司1,350元、台灣菸酒機場免
    稅商店2,190元、還我今朝多媒體行銷公司7,020元、漢江旅
    行社11,600元、漢江旅行社8,000元）、93年4月整體消費18
    0,142元（其中預借現金125,200元 、昇恆昌公司1,800元、
    德安購物中心餐廳5,375元、邑承科技公司10,800元 、遠傳
    電信5,597元、27日漢江旅行社7,900元、台灣菸酒機場免稅
    商店3,470元）、93年 5月21日在遠傳電信消費6,995元、28
    日在東森購物消費6,600元、29日在YI CHENG KE CHI消費6,
    800元、93年6月份整體消費275,819元（其中預借現金240,0
    00元、昇恆昌公司4,270元、HAN CHIANG TRAVEL（漢江旅行
    社）12,500元、台灣菸酒機場免商店4,750元、遠傳電信5,6
    88元、燦坤3C 8,611元）、93年 7月份整體消費29,250元（
    其中預借現金27,000元、台灣菸酒機場免稅商店 2,250元）
    、93年 8月份整體消費48,273元（其中台灣菸酒機場免稅商
    店3,060元、昇恆昌公司7,310元、AIR MACAU MACAU MAC 3,
    736元、YUNHUI NANGKONGSHENZHEN CHN 9,167元、預借現金
    25,000元）、93年9月份整體消費513,974元（其中代償債務
    490,000元、百吉星大哥大配件超市5,015元、昇恆昌公司7,
    045元、AIR MACAU MACAU MAC 1,045元 、AIR MACAU MACAU
    MAC 2,099元、台灣菸酒機場免稅商店1,460元）、93年10月
    整體消費400,691元（其中預借現金349,100元、昇恆昌公司
    3,090元 、台灣菸酒機場免稅商店4,510元、遠傳電信4,597
    元、YUNHUINANGKONG SHENZHEN CHN 5,494元、東森購物9,9
    00元、山富旅遊24,000元）、93年11月 1日預借現金15,000
    元、15日台灣菸酒機場免稅商店2,250元、23日山富旅遊12,
    000元、93年12月份整體消費136,274元（其中預借現金110,
    000元、遠傳電信15,800元、美格珠寶銀樓2,000元、珈鼎大
    哥大配件專賣店5,864元、台灣菸酒機場免稅商店2,610元）
    、94年 1月份整體消費438,314元（其中預借現金228,000元
    、美格珠寶銀樓3,750元、台灣菸酒機場免稅商店3,020元、
    山富旅遊12,400元、代償債務189,529元、全國電子1,615元
    ）、94年 2月份整體消費86,567元（其中預借現金70,100元
    、香港商捷時海外貿易公司3,081元、明緣銀樓7,000元、銖
    江宴海鮮樓3,686元、昇恆昌公司2,700元）、94年 3月份整
    體消費104,300元（其中山富旅遊24,200元、預借現金80,10
    0元）、94年4月份整體消費45,440元（其中預借現金40,000
    元、邑承科技公司1,400元、台灣菸酒機場免稅商店1,800元
    、昇恆昌公司1,090元、新東陽公司1,150元）、94年 5月份
    整體消費236,745元（其中預借現金230,000元、昇恆昌公司
    6,745元）、94年6月預借現金60,000元、23日在SZSTATE-OW
    NED DUTY SHENZHEN CN消費 1,896元、24日在昇恆昌公司消
    費1,080元、94年7月份整體消費61,104元（其中預借現金42
    ,100 元、山富旅遊11,500、珈鼎大哥大配件專賣店2,450元
    、德安購物中心餐廳2,904元、薇之精品服飾名店2,150元）
    、94年 8月份整體消費162,296元（其中預借現金149,088元
    、美格珠寶銀樓1,600元、摩曼頓企業公司1,600元、昇恆昌
    公司1,800元、燦坤3C 8,208元）、94年9月份整體消費61,3
    50元（其中預借現金60,000元、昇恆昌公司1,350元） 、94
    年10月份整體消費158,792元（其中薇之精品服飾名店3,670
    元、預借現金130,992元 、山富旅遊11,200元、錸德發企業
    公司2,940元、遠傳電信9,990元）、94年11月 2日在珈鼎大
    哥大配件專賣店消費3,270元、14日在昇恆昌公司消費1,350
    元、21日在AIR MACAU MACAU MAC消費1,733元、94年11月23
    日在中國大陸消費1,595元、28日在遠傳電訊消費1,748元、
    94年12月5日預借現金6,100元、95年 1月17日在台灣菸酒機
    場免稅商店消費2,250元、20日在全國電子消費988元、24日
    在山富旅遊消費24,000元、95年 2月13日透過元大商業銀行
    股份有限公司代償債務29,289元、22日預借現金10,000元、
    95年3月9日預借現金23,100元（部分加油站等之消費未列入
    ）．此有債權人提出之消費帳明細附卷可稽；矧，債務人於
    本院訊問時，對於銀樓、通訊行、旅行社、信用貸款之消費
    ，債務人自承係因為有人會託我在台灣購買金飾帶去大陸、
    那是我自己有需要的，我去別家店購買的，因為我們只是做
    配件，有些東西是去跟其他行調貨、那是去大陸看我投資的
    餐廳、都是貸款出來做生意等語，此有訊問筆錄在卷可按。
    如是，債務人之消費已逾越一般人生活水準，而非屬日常生
    活所需，而達奢侈浪費之程度；茲債務人依消費者債務清理
    條例更生之規定，欲將其恣意消費所造成之債務，任意轉嫁
    予債權人負擔，揆諸前引說明亦與本條例之立法目的有違，
    其請求亦屬欠缺權利保護之必要。
五、綜上所述，債務人之請求顯欠缺保護之必要，揆諸首引法條
    規定，應駁回之；爰依消費者債務清理條例第 8條、第15條
    、民事訴訟法第95條、第78條裁定如主文。
中    華    民    國    98    年    7     月    2     日
                  民事庭法  官   顏世傑
上為正本係照原本作成。
如不服本裁定，應於裁定送達後10日內，以書狀向本院提出抗告
，並繳納抗告費新臺幣1000元。
中    華    民    國    98    年    7     月    2     日
                        書記官   葉家顯


司法院資訊處製作；財團法人民間司法改革基金會備份。
